# 关于合同条款中的所有权转移和会计核算的问题

提问人：rolahoshi 时间：2017-03-18 01:13:55
最近做一家公司（A公司）的审计有比较奇怪的销售合同条款。A公司将货物销售给B公司，但合同上规定 2 年内B公司需将使用后的旧货物返还给A公司。而且货物开始被B公司使用时，所有权才从A公司转移到B公司。货物使用完毕后所有权归还A公司。请问这种情况应该如何做账？

回答人：chenyiwei
交易背景是什么？ 2 年内归还货物时，是否需退还原销售款？如果退还，金额如何计算？A公司采用这种销售模式的特点是什么？如何实现盈利？B公司为何愿意接受这种销售模式？建议从商业模式和商业逻辑入手分析这些问题。

提问人：rolahoshi 时间：2017-03-18 12:44:03
就是正常地销售商品，但是由于这个行业有回收旧物并翻新出售的这个商业传统，所以会有回收这一动作。 2 年内归还货物时，不会退还原销售款。所以合同会约定，如果不能归还，会需要按照合同金额进行赔偿。

回答人：chenyiwei
也就是让渡 2 年使用权？该产品的使用寿命多长？ 2 年后收回时的可收回金额（可变现净值，扣除翻新费用）与原售价相比的比例？
另外初始售价是否足以回收其成本？合同约定的“如果不能归还，会需要按照合同金额进行赔偿”条款具体是如何约定的？ 个人感觉，如果分析下来认为企业在该 2 年期间已将商品所有权上的主要风险和报酬转移给购买方，则相当于 2 年期的融资租赁，且有担保余值。

提问人：rolahoshi 时间：2017-03-19 21:34:16
使用寿命大致就是1-2年。 2 年后收回时的比例大致在1/3左右。初始售价足以回收其成本。条款上注明了这种商品的每个等级对应的赔偿金额。我们也觉得像融资租赁，但是对于所有权转移的情况下如何进行会计核算比较困惑。而且以后租赁业务的会计处理又会发生较大的变化，客户觉得如果用融资租赁的做法太过复杂了。

回答人：chenyiwei
所有权转移与否不是会计处理的主要考虑因素。我理解与一般融资租赁出租人的会计处理类似。另外 2019 年新租赁准则生效后，对原先的融资租赁应该影响不大。